【裁判字號】    88,重訴,1314
【裁判日期】    890523
【裁判案由】    損害賠償
【裁判全文】
臺灣臺北地方法院民事判決  八十八年度重訴字第一三一四號
    原      告  丁○○
    特別代理人  丙○○
    訴訟代理人  葉海萍律師
                蘇美玲律師
    被      告  台北市公共汽車管理處  設台北市○○路三００號
    法定代理人  戊○○      住台北市○○路三００號
    訴訟代理人  乙○○      住台北市○○路三００號
    被      告  甲○○      住台北市○○區○○路六七巷三號三樓
                            （現另案於臺灣彰化監獄執行中）
右當事人間損害賠償事件，本院判決如左：
    主    文
被告應連帶給付原告新台幣伍佰玖拾萬柒仟零貳拾元，及被告台北市公共汽車管理處
自民國八十七年六月九日起，被告甲○○自民國八十七年六月十日起，均至清償日止
，按年息百分之五計算之利息。
原告其餘之訴駁回。
訴訟費用由被告連帶負擔十分之七，餘由原告負擔。
本判決第一項於原告以新台幣壹佰玖拾柒萬元或同面額之華僑商業銀行可轉讓定期存
單供擔保後，得假執行。
原告其餘假執行之聲請駁回。
    事    實
甲、原告方面：
  一、聲明：
      被告等應連帶給付原告新台幣（下同）九百三十八萬三千七百七十五元，及自
      起訴狀繕本送達之翌日起至清償日止，按年息百分之五計算之利息。並陳明願
      以現金或等值之華僑商業銀行可轉讓定期存單供擔保請准宣告假執行。
  二、陳述：
  （一）被告甲○○受僱於被告台北市政府公共汽車管理處，擔任司機乙職，於八十
        七年三月二十五日上午十一時三十五分許，駕駛車號AB—358 號營業大客車
        ，沿台北市○○路由東向西方向行駛，行經館前路後車道縮減，應注意行近
        行人穿越道前，應減速慢行，遇有行人穿越時，無論有無交通警察指揮或號
        誌指示，均應暫停讓行人優先通過，且應注意車前狀況並隨即採取必要之安
        全措施，詎能注意而疏未注意，未讓行人先行，致車頭右前方撞擊適欲由北
        向南穿越襄陽路之行人即原告丁○○，使原告因而倒地，頭部撞擊地面，受
        有蜘蛛網膜下腔出血、兩側額葉、左側顳葉、枕葉、小腦腦挫傷及腦內出血
        ，致左上肢及左、右下肢皆乏力僵硬，昏迷指數為七之重傷害，業經台灣高
        等刑事庭判處被告有期徒刑十月確定在案。
  （二）原告丁○○係因被告甲○○之不法侵害而致右開之重傷害，被告甲○○既受
        僱於被告台北市政府公共汽車管理處，且係於執行職務時肇事，自屬因執行
        職務不法侵害他人權利之行為，爰依民法第一百八十四條第一項前段、第二
        項及第一百八十八條規定，訴請被告等連帶賠償原告之損失。
  （三）原告損害之明細及計算方式如下：
      １、醫藥費部分：
          原告因被告甲○○肇事受傷，計算至八十九年二月二十九日呈遞答辯狀時
          ，共計支出三百十八萬五千二百三十一元，因原告尚未痊癒，嗣後仍陸續
          支出醫藥費用，截至八十九年三月三十一日止，曾加支出二十九萬二千九
          百二十一元，是原告支出之醫藥費用合計三百四十七萬八千一百五十二元
          。
      ２、必要費用部分：
        （１）看護費用：
              原告總計支出看護費用十萬零八百元。
        （２）安養中心費用及照顧費用：
              原告之重傷程度已達植物人狀態，須醫護人員二十四小時為其看護，
              抽痰及翻身，以免發生意外，原告現於景美綜合醫院長期住院，由該
              院之專業醫護人員照顧，每月之照顧費三萬五千元，計算至八十九年
              二月二十九日止，共支出七十二萬一千六百元。因原告仍陸續支出此
              項費用，至八十九年三月一日起至八十九年五月三十一日止，共計支
              出十萬五千元，總計原告已支出之照顧費用共計八十二萬六千六百元
              。又原告係十二年二月十五日生，算至八十九年五月九日為七十七歲
              ，依內政部統計處編印之中華民國八十六年台灣地區簡易生命表所示
              ，其平均餘命尚有八．九七年，依霍夫曼式計算方法計算，扣除法定
              利率計算之中間利息，原告應得請求被告連帶給付三百十七萬八千二
              百二十三元。
      ３非財產上損害賠償（精神慰撫金）部分：
        原告丁○○本值安養天命，含飴弄孫之際，遭此橫禍，不但未能享此福份，
        反須終日躺臥病床，仰賴醫藥器材維生，食衣住行均無自理，令人情何以堪
        ，原告自得依前揭規定請求被告連帶賠償精神慰撫金新台幣三百萬元。
  （四）上開醫藥費用、必要費用及非財產上損害賠償，合計為一千零五十八萬三千
        七百七十五元。惟原告已向太平洋產物保險公司領得第三人強制責任險之殘
        廢給付一百二十萬元，爰扣減之。被告尚應給付原告九百三十八萬三千七百
        七十五元。
  （五）原告未違反燈號管制，於本件損害之發生並無過失。
  三、證據：提出診斷書、起訴書、行政院衛生署醫事審議委員會鑑定書、住院費用
      明細表、醫療費用收據、病患服務員工資受領收據、刑事判決、醫療費用清單
      等影本為證。
乙、被告方面：
  一、被告台北市公共汽車管理處部分：
  （一）聲明：駁回原告之訴。
  （二）陳述：
      １、原告主張伊支付看護費予陳燕葉之收據，於向太平洋產物保險公司請領保
          險費給付時，已交付該公司，惟依強制汽車責任保險法第三十九條第一項
          規定，特別補償基金依前條規定為補償者，視為加害人或汽車所有人損害
          賠償金額之一部分，故原告已向保險公司請領之看護費，應不得再向被告
          求償。
      ２、原告另向保險公司請領之殘廢給付一百二十萬元，依前述規定，亦視為被
          告損害賠償金額之一部分。
      ３、原告主張伊係十二年二月十五日生，算至八十八年二月十四日為七十六歲
          ，依內政部統計處編印之「八十五年台閩地區簡易生命表」所示，其平均
          餘明為十二．二年，惟依內政部統計處編印之「八十六年台閩地區簡易生
          命表」所示，其平均餘命應為九．四九年，應以此為基礎計算請求照顧費
          為宜。
      ４、原告請求精神慰撫金三百萬元，金額過高，請求酌減。
      ５、本案經台北市車輛行車事故鑑定委員會認定原告涉嫌違反號誌管制，為與
          有過失。
   （三）證據：提出汽車交通事故特別補償基金會收據暨代位求償同意書、台閩地
         區簡易生命表、台北市車輛行車事故鑑定委員會鑑定意見書等影本為證。
  二、被告甲○○部分：
  （一）聲明：駁回原告之訴。
  （二）陳述：
      １、原告闖紅燈與有過失。
      ２、被告甲○○僅有輕微過失。
      ３、對原告所提證物沒意見，但慰撫金三百萬元不合理。
      ４、被告甲○○目前無工作，也無收入，請求酌減賠償金額。
  （三）證據：提出台北市政府交通局函影本為證。
丙、本院依職權調閱臺灣高等法院八十八年交上易字第七０號刑事卷宗。
    理    由
一、原告主張被告甲○○受僱於被告台北市政府公共汽車管理處，擔任司機。甲○○
    於八十七年三月二十五日上午十一時三十五分許，執行駕駛營業大客車職務之際
    ，沿台北市○○路由東向西方向行駛，行經館前路口，疏未注意，撞擊由北向南
    穿越襄陽路之原告，使原告受有植物人之重傷害，爰依民法第一百八十四條第一
    項前段、第二項及第一百八十八條第一項前段關於侵權行為之規定，請求被告連
    帶賠償原告醫藥費、看護費、安養中心費、照顧費及精神慰撫金共計九百三十八
    萬三千七百七十五元，及自起訴狀繕本送達翌日即被告台北市公共汽車管理處自
    八十七年六月九日起，被告甲○○至八十七年六月十日起，均至清償日止，按年
    息百分之五計算之法定遲延利息。被告則以原告穿越馬路違反燈號管制，於損害
    之發生與有過失，且原告主張慰撫金三百萬元誠屬過高等語，被告甲○○另以其
    現無收入請求酌減賠償金額等語，資為抗辯。
二、原告主張被告甲○○受僱於被告台北市政府公共汽車管理處，擔任司機乙職，於
    八十七年三月二十五日上午十一時三十五分許，執行駕駛車號ＡＢ—三五八號營
    業大客車職務時，沿台北市○○路由東向西方向行駛，行經館前路後車道縮減，
    應注意行近行人穿越道前，應減速慢行，遇有行人穿越時，無論有無交通警察指
    揮或號誌指示，均應暫停讓行人優先通過，且應注意車前狀況並隨即採取必要之
    安全措施，詎能注意而疏未注意，未讓行人先行，致車頭右前方撞擊適欲由北向
    南穿越襄陽路之行人即原告丁○○，使原告因而倒地，頭部撞擊地面，受有蜘蛛
    網膜下腔出血、兩側額葉、左側顳葉、枕葉、小腦腦挫傷及腦內出血，致左上肢
    及左、右下肢皆乏力僵硬，昏迷指數為七之重傷害，嗣經台灣高等刑事庭判處被
    告有期徒刑十月確定在案等事實，業據提出診斷書、行政院衛生署醫事審議委員
    會鑑定書及刑事判決為據，且為被告等所不爭，台灣高等法院以八十八年交上易
    字第七０號刑事判決亦同此認定，堪信原告主張為真實。
三、按因故意或過失不法侵害他人之權利者，負損害賠償責任；受僱人因執行職務，
    不法侵害他人之權利者，由僱用人與行為人連帶負損害賠償責任，民法第一百八
    十四條第一項前段、第一百八十八條第一項前段分別定有明文。查被告甲○○係
    被告台北市公共汽車管理處之受僱人，於執行職務時，因過失致原告受有重傷害
    等事實，已如前述，依前揭規定，被告等自應連帶負損害賠償責任。
四、次按損害賠償，除法律另有規定或契約另有訂定外，應以填補債權人所受損害及
    所失利益為限；又不法侵害他人之身體或健康者，對於被害人因此喪失或減少勞
    動能力或增加生活上之需要時，應負損害賠償責任；不法侵害他人之身體、健康
    、名譽或自由者，被害人雖非財產上之損害，亦得請求賠償相當之金額；再損害
    之發生或擴大，原告與有過失者，法院得減輕賠償金額或減免之，民法第二百十
    六條第一項、第一百九十三條第一項、修正前第一百九十五條第一項（本件侵權
    行為之債發生於民法修正前之八十七年三月間，依民法債篇施行法第一條規定，
    應適用修正前民法規定）、第二百十七條第一項，亦有明定。查原告請求被告賠
    償損害，應否准許，分述為次：
    （一）醫藥費部分：
          原告因被告甲○○肇事受傷，支出之醫藥費用合計三百四十七萬八千一百
          五十二元等情，業據原告提出住院費用明細表、醫療費用收據、醫療費用
          清單等件為據，被告等對於金額不爭執，故原告請求此部分損害賠償，合
          於民法第二百十六條第一項規定，應屬正當。
    （二）增加生活上需要之必要費用部分：
          原告主張其重傷程度已達植物人狀態，須醫護人員二十四小時為其看護、
          抽痰及翻身，原告因而支出必要之看護、照顧費用，迄八十九年五月三十
          一日止，共計九十二萬七千四百元，又原告係十二年二月十五日生，算至
          八十九年五月九日為七十七歲，依內政部統計處編印之中華民國八十六年
          台灣地區簡易生命表所示，其平均餘命尚有八．九七年，依霍夫曼式計算
          方法計算，扣除法定利率計算之中間利息，原告應得請求被告連帶給付三
          百十七萬八千二百二十三元（計算方法：〔420000×0000000÷0000000〕
          ＋〔420000×0000000÷0000000×0.97〕＝0000000），上揭費用合計四
          百十萬五千六百二十三元等情，業據其提出病患服務員工資受領收據、景
          美綜合醫院出具之收據及台灣地區簡易生命表等件為證，且為被告等所不
          爭。查原告因前揭傷害呈植物人狀態，無法恢復正常等情，有國立台灣大
          學醫學院附設醫院函附於臺灣高等法院八十八年交上易字第七０號案卷可
          稽，衡情其生活無法自理，自須他人照料，是原告請求上揭看護費用共計
          四百十萬五千六百二十三元，核屬民法第一百九十三條第一項所示增加生
          活上需要之必要費用，是原告此部分請求，亦屬正當。
    （三）慰撫金部分：
          原告主張其本值安養天命，含飴弄孫之際，遭被告侵害，不但未能享此福
          份，反須終日躺臥病床，仰賴醫藥器材維生，食衣住行均無自理，而請求
          給付慰撫金三百萬元。經核原告因被告之侵權行為，造成蜘蛛網膜下腔出
          血、兩側額葉、左側顳葉、枕葉、小腦腦挫傷及腦內出血等傷害，並致左
          上肢及左、右下肢皆乏力僵硬，昏迷指數為七，達植物人狀態，且無法恢
          復，自受有精神上之痛苦，惟本院斟酌被告甲○○現因本件侵權行為受有
          期徒刑之執行，並無收入等兩造之經濟能力、身分、地位之一切情狀，認
          原告請求上開金額尚屬過高，應予核減為一百萬元為適當。
    （四）上開醫藥費用、增加生活上需要之必要費用及慰撫金，合計為八百五十八
          萬三千七百七十五元。惟原告自認已向太平產物保險公司領得第三人強制
          責任險之殘廢給付一百二十萬元，該部分應自上揭金額中扣除。其扣除後
          之金額為七百三十八萬三千七百七十五元。
    （五）被告等抗辯原告穿越行人穿越道，違反燈號管制，於損害之發生與有過失
          等語，雖為原告所否認。惟原告於紅燈時，仍違反號誌穿越行人穿越道之
          事實，有台北市車輛行車事故鑑定委員會於八十七年七月十三日北鑑審字
          第一二四四號鑑定意見書及及台北市交通局台北市車輛行車事故鑑定案件
          覆議意見書附於台灣高等法院八十八年交上易字第七０號案卷可證，原告
          於本件損害之發生，亦有過失甚明。而被告甲○○係駕車行經行人穿越道
          疏未注意，於有行人穿越時未讓行人優先通行，為本件車禍肇事主因，而
          原告違反燈號管制則為本件車禍肇事次因，茲原告既有過失，揆諸前揭與
          有過失之規定，本院斟酌雙方原因力之強弱與過失之輕重，爰減輕被告十
          分之二之賠償。
    （六）又被告甲○○雖抗辯其現無工作及收入，因請求酌減賠償金額等語，惟其
          並未舉證證明其負賠償責任對其生計有何重大影響，自難依民法第二百十
          八條規定予以酌減。
五、從而，原告所受醫藥費、增加生活上需要之必要費用及精神慰撫金之損害，雖合
    計為七百三十八萬三千七百七十五元。惟按上開被告甲○○與原告應負擔之過失
    責任比例為八比二，依此計算，原告之請求金額應減為五百九十萬七千零二十元
    。是原告請求被告連帶給付五百九十萬七千零二十元，及自起訴狀繕本送達翌日
    即被告台北市公共汽車管理處自八十七年六月九日起，被告甲○○自八十七年六
    月十日起，均至清償日止，按年息百分之五計算之法定遲延利息，為有理由，應
    予准許。原告逾此部分之請求，為無理由，應予駁回。
六、假執行之宣告：
    原告陳明願供擔保，聲請宣告假執行，經核原告勝訴部分，合於法律規定，爰酌
    定相當擔保金額准許之，其餘假執行之聲請，因訴之駁回失所依據，不予准許。
七、結論：本件原告之訴，為一部有理由，一部無理由，依民事訴訟法第七十九條但
    書、第八十五條第二項、第三百九十條第二項，判決如主文。
中      華      民      國    八十九    年      五      月    二十三    日
                                    民事第六庭法      官  黃明發
右為正本係照原本作成
如對本判決上訴，須於判決送達後廿日內向本院提出上訴狀
中      華      民      國    八十九    年      五      月    二十五    日
                                              法院書記官  謝梅琴


司法院資訊處製作；財團法人民間司法改革基金會備份。
